臺灣臺南地方法院民事判決　　　　　　　100年度婚字第181號
原　　　告　蕭丁木
被　　　告　林艷美
上列當事人間請求離婚事件，經本院於民國100年9月20日言詞辯
論終結，判決如下：
    主      文
准原告與被告離婚。
訴訟費用由被告負擔。
    事實及理由
甲、程序方面：
    被告未於言詞辯論期日到場，核無民事訴訟法第386條所列
    各款情形，爰依原告之聲請，由其一造辯論而為判決。
乙、實體方面：
一、原告起訴主張略以：兩造於民國97年7月22日在大陸地區福
    建省寧德市結婚，原告隨即為被告辦理入境手續，並約定以
    原告之住所即臺南市新營區護鎮里11鄰後鎮119號為履行同
    居地，嗣於98年9月4日被告入境臺灣，逕向管轄戶政機關辦
    理結婚登記，迄今並未育有子女，現兩造婚姻關係存續中。
    兩造婚後原告有告訴過被告無需到外面找工作，只要待在家
    幫忙打理家務就好，詎料被告於98年11月18日無故離家，行
    方不明，經原告四處奔波找尋仍無音訊，嗣於98年11月23日
    原告向警方申報被告為失蹤人口。而被告離家時，擅自竊取
    原告所有新臺幣（下同）1,500元及黃金戒指1只，而經原告
    向警方報案後，因被告未到案說明，而經檢察官通緝在案。
    本件原告有固定居所亦有正常工作及收入，就經濟條件足以
    提供被告一個舒適安全的生活空問，然被告來臺居住不到3
    個月，竟忍心拋夫離家，無視原告感受，顯然被告根本無心
    要與原告共同生活，對原告已造成精神上之痛苦屬實，況且
    被告自結婚以來，不願幫忙做家事亦不安於室，離家至今已
    逾1年多，原告從未曾接獲被告主動與原告聯繫，足見被告
    根本係利用與原告結婚名義入境臺灣，而非有心要與原告共
    組家庭和諧之目的，被告之行為居心不良，令原告痛心。兩
    造間感情實已破裂，無從維持婚姻屬實，又原告每日為此事
    擔憂根本無心工作，被告亦無心返家維持家庭。綜上所述，
    兩造完全喪失夫妻雙方應以誠摯相愛，共同生活之婚姻本質
    ，並喪失繼續維持婚姻之意願，亦即兩造婚姻之破裂，顯已
    使兩造婚姻難以維持，為此，原告爰依民法第1052條第1項
    第5款及同條第2項規定，訴請離婚等語。並聲明：如主文所
    示。
二、被告未於言詞辯論期日到場，亦未提出書狀作何聲明或陳述
    。
三、得心證之理由：
（一）按臺灣地區人民與大陸地區人民間之民事事件，除本條例
      另有規定外，適用臺灣地區之法律，又判決離婚之事由，
      依臺灣地區之法律，臺灣地區與大陸地區人民關係條例第
      41條第1項、第52條第2項分別定有明文。查本件原告為臺
      灣地區之人民，而被告為大陸地區之人民，有戶籍謄本1
      件附卷可稽，則揆諸前揭規定，本件離婚事件，自應適用
      中華民國法律。
（二）查原告主張被告係大陸地區人民，兩造於97年7月22日結
      婚，婚後被告入境臺灣時與原告共同居住於原告戶籍地即
      臺南市新營區護鎮里11鄰後鎮119號之處所，目前兩造婚
      姻關係存續中之事實，業據原告提出戶籍謄本1件、中華
      民人共和國福建寧德市公證處結婚公證書影本1件、結婚
      證影本1件及財團法人海峽交流基金會證明影本1件為證，
      並經本院依職權向臺南市新營區戶政事務所調閱兩造結婚
      證書及結婚登記相關資料核閱屬實，有該所以100年3月31
      日南市新營戶字第1000001014號函所檢附兩造之結婚登記
      申請書、中華人民共和國福建省寧德市公證處結婚公證書
      、結婚證、財團法人海峽交流基金會證明、中華民國臺灣
      地區入出境許可證等資料影本各1件在卷可憑；佐以內政
      部入出國及移民署以100年4月27日移署資處純字第100006
      1717號函所附之大陸地區人民入出臺灣地區申請書上之來
      臺地址欄上載地址為上開臺南市新營區護鎮里11鄰後鎮11
      9號處所一節，堪認原告主張之上情應屬有據。
（三）按夫妻互負同居之義務，但有不能同居之正當理由者，不
      在此限，民法第1001條定有明文。因之夫妻互負同居義務
      ，在婚姻關係存續中，苟非證明有不堪同居之虐待，或有
      其他正當理由，即不得由一造拒絕同居（最高法院18年度
      上字第2129號、19年度上字第2693號判例意旨參照）。再
      按夫妻之一方以惡意遺棄他方在繼續狀態中，他方得向法
      院請求離婚，民法第1052條第1項第5款定有明文。夫妻之
      一方無正當理由而與他方別居，有違背同居義務之客觀事
      實，並有拒絕同居之主觀情事，即係民法第1052條第1項
      第5款所謂以惡意遺棄他方（最高法院29年度上字第254號
      判例參照）。經查，兩造於97年7月22日結婚，婚後被告
      入境臺灣時與原告共同居住於原告戶籍地即臺南市新營區
      護鎮里11鄰後鎮119號之處所，足認兩造係以前開地址為
      協議之住所地，兩造應於該處履行同居義務。本件原告主
      張被告於98年11月18日無故離家，且擅自竊取原告所有1,
      500元及黃金戒指1只，後經原告察覺後向臺南縣警察局新
      營分局後鎮派出所報案，嗣被告因行蹤不明且涉竊盜嫌疑
      案件，經警依法移送偵查後，業經臺灣臺南地方法院檢察
      署分案並發布通緝在案，業據原告提出內政部入出國及移
      民署專勤事務第二大隊臺南縣專勤隊受理外僑、港澳居民
      、大陸地區人民行方不明人口案件登記表影本1件、臺南
      縣警察局新營分局後鎮派出所受理各類案件記錄表影本1
      件、寄存送達通知書影本1件、臺灣臺南地方法院檢察署
      通緝書影本1件為證；復經證人即原告之母親蕭洪秋到庭
      證述：「（對兩造婚姻知悉何事？）被告入境臺灣後就和
      我們在一起住在原告戶籍地，被告與我們同住二個月之後
      ，有一天被告在家中睡午覺，我外出運動，等我運動回來
      發現被告房門還關著，後來原告回家後，我們打開被告的
      房門後發現被告把她的衣服全部帶走，而且順走帶走我們
      給她的金飾還有原告口袋的現金一起帶走，這次離發生的
      時候已經一年多了，我們都沒有被告的消息，我們有請媒
      人問被告娘家，被告娘家也說不知道。」等語明確（見本
      院100年5月24日言詞辯論筆錄）；參以本院依職權調閱被
      告之臺灣高等法院前案紀錄表，查知被告確因竊盜罪行，
      經臺灣臺南地方法院檢察署以99年營偵字第520號竊盜案
      發布通緝中之事實，益徵原告主張之情，堪認為實在。基
      上，被告既未舉證證明有何拒絕同居之正當理由，即屬無
      正當理由拒絕與原告同居，客觀上已有違背同居義務之事
      實，亦堪認被告有拒絕與原告同居之主觀情事，揆諸前開
      判例意旨，被告顯係惡意遺棄原告在繼續狀態中，從而，
      原告依據民法第1052條第1項第5款之規定訴請離婚，即屬
      正當，依法應予准許。
（四）另原告本於民法第1052條第1項第5款、第2項之數項離婚
      事由提起離婚之訴，係合併提起數宗形成之訴，可致同一
      之法律效果，此種起訴之形態，學者謂之為重疊的訴之合
      併。其訟訴標的雖有數項，而僅有單一聲明，法院應就原
      告所主張之數項訴訟標的逐一審理，如認定其中一項訴訟
      標的為有理由，即可為原告勝訴判決；原告主張依第1052
      條第1項第5款請求離婚既有理由，本院無再審酌同條第2
      項規定之必要，附此說明。
丙、結論：
    本件原告之訴為有理由，依民事訴訟法第385條第1項前段、
    第78條，判決如主文。
中    華    民    國   100    年    10    月     4    日
                      家事法庭  法  官  楊佳祥
以上正本係照原本作成。
如對本判決上訴，須於收受判決正本後20日內提出上訴狀。如委
任律師提起上訴者，應一併繳納上訴審裁判費。
中    華    民    國   100    年    10    月     4    日
                                書記官  葉芳如